【裁判字號】    98,上,631
【裁判日期】    990629
【裁判案由】    確認票據債權不存在等
【裁判全文】
臺灣高等法院民事判決                   98年度上字第631號
上  訴  人  群德股份有限公司
法定代理人  乙○○
訴訟代理人  江松鶴律師
            吳玲華律師
被 上訴 人  堯股份有限公司
法定代理人  甲○○
被 上訴 人  丙○○
共      同
訴訟代理人  邱清銜律師
上列當事人間確認票據債權不存在等事件，上訴人對於中華民國
98年5月22日臺灣桃園地方法院97年度訴字第1574號第一審判決
提起上訴，經本院於99年6月8日言詞辯論終結，判決如下：
    主  文
上訴駁回。
第二審訴訟費用由上訴人負擔。
    事實及理由
一、上訴人起訴主張：兩造於民國（下同）89年10月9日簽訂經
    營管理租賃合約（下稱系爭合約），約定被上訴人堯股份
    有限公司（下稱堯公司）將堯公司所有華揚醫院所在之
    不動產（即坐落桃園縣中壢市○○段第1724、1725、1726、
    1727、1728、1729、1730、1731地號等土地及其上門牌號碼
    為桃園縣中壢市○○路○段316號建物1棟，下稱系爭不動產
    ）出租予上訴人，另被上訴人丙○○（下稱丙○○，與堯
    公司合稱被上訴人）將華揚醫院內醫療設備、器材等（下稱
    系爭醫療設備，與系爭不動產合稱系爭不動產及醫療設備）
    出租予上訴人，並委託上訴人經營，期間自90年1月1日起至
    97年8月31日止，被上訴人應將華揚醫院之病歷、會計等相
    關資料列冊交予上訴人，另華揚醫院全民健保門診、住院、
    他項保險特約等之權利，亦全權委託上訴人經營管理，上訴
    人得以複委託方式、或以一部或全部轉租予第三人之方式，
    授權由第三人經營管理，復由上訴人交付加拿暉股份有限公
    司（下稱加拿暉公司）簽發，付款人為臺北富邦商業銀行復
    興分行，票面金額新臺幣（下同）500萬元、票號為FS00000
    00號，未填載發票日之支票1紙（下稱第919號支票）予被上
    訴人，作為違約保證金之用。嗣經上訴人簽發如附表所示未
    填載發票日之支票（下稱系爭支票）換回第919號之支票，
    兩造約定若上訴人違約，被上訴人有權將系爭支票填載發票
    日後予以提示作為違約金。嗣被上訴人於97年5月26日與訴
    外人敏盛醫控股份有限公司（下稱敏盛公司）簽訂合作意向
    書（下稱系爭意向書），上訴人即依被上訴人之指示，於同
    年8月26日與敏盛公司簽訂醫院經營權買賣契約書（下稱系
    爭買賣契約），將華揚醫院經營權讓與敏盛公司，並將系爭
    不動產及醫療設備移交予敏盛公司，上訴人並無違約情事，
    堯公司竟將系爭支票填載發票日為97年8月12日後提示，
    被上訴人就系爭支票對上訴人之票據債權自不存在，且已逾
    1年之消滅時效等情。爰依票據之法律關係及民法第767條之
    規定，聲明：(一)確認被上訴人執有系爭支票之票據債權不存
    在。(二)被上訴人應返還系爭支票予上訴人；(三)第(二)項部分願
    供擔保，請准宣告假執行。（原審為上訴人敗訴之判決，上
    訴人聲明不服，提起上訴。）並上訴聲明：(一)原判決廢棄。
    (二)確認被上訴人執有之系爭支票之票據債權不存在。(三)被上
    訴人應返還系爭支票予上訴人。(四)第(三)項部分願供擔保，請
    准宣告假執行。
二、被上訴人則以：系爭合約於97年8月31日屆滿，惟上訴人竟
    於97年8月26日與敏盛公司簽訂系爭買賣契約，將華揚醫院
    之經營權及系爭醫療設備器材以2,000萬元轉賣予敏盛公司
    ，上訴人既未於系爭合約屆滿時，將系爭不動產及醫療設備
    返還予被上訴人，致被上訴人須另訴請求敏盛公司返還系爭
    不動產及醫療設備，且敏盛公司僅返還系爭醫療設備中之發
    電機1具外，其餘丙○○原有之醫療設備器材均未返還，致
    被上訴人受有重大損害，上訴人違反系爭合約第7條，被上
    訴人自得將系爭支票填載發票日並予以提示，被上訴人對上
    訴人之票據債權存在，毋庸返還系爭支票等語，資為抗辯。
    並答辯聲明：上訴駁回。
三、上訴人主張兩造於89年10月9日簽訂系爭合約，約定由被上
    訴人將系爭不動產及醫療設備出租予上訴人，並將華揚醫院
    委託上訴人經營，期間自90年1月1日起至97年8月31日止，
    上訴人並交付第919號支票予被上訴人，作為違約保證金之
    用，如上訴人違約時，被上訴人有權填載發票日後提示，經
    上訴人另交付系爭支票換回第919號支票，嗣被上訴人與敏
    盛公司於97年5月26日簽訂系爭意向書，上訴人復於97年8月
    26日將華揚醫院經營權轉讓予敏盛公司，又堯公司於97年
    8月12日填載系爭支票之發票日後，於97年8月12日及同年9
    月24日提示未獲付款，系爭支票之執票人為堯公司，嗣敏
    盛醫院於98年7月30日將系爭不動產點交返還予被上訴人之
    事實，業據提出系爭合約、系爭意向書、系爭買賣契約、點
    交切結書、支存領用票據明細查詢為證（見原法院97年度桃
    簡字第1122號卷，下稱簡字卷第12-15頁、原審卷第90-105
    頁、本院卷第74-75、88頁），復有被上訴人所提系爭支票
    暨退票理由單、醫療機構開業執照在卷可按（見原審卷第27
    、32頁），並為被上訴人所不爭執，自堪信為真正。上訴人
    又主張被上訴人於97年5月26日與敏盛公司簽訂系爭意向書
    ，上訴人依被上訴人之指示，於97年8月26日與敏盛公司簽
    訂系爭買賣契約，將華揚醫院經營權讓與敏盛公司，並將系
    爭不動產及醫療設備移交予敏盛公司，上訴人無違約情事，
    堯公司竟填載系爭支票之發票日後提示，爰請求確認被上
    訴人對上訴人之就系爭支票之票據債權不存在，被上訴人應
    返還系爭支票等語，惟為被上訴人所否認，並以上述情詞置
    辯。是以本件兩造爭執之要點在於：(一)上訴人就丙○○部分
    有無確認利益？得否請求丙○○返還系爭支票？(二)上訴人有
    無違約情事？堯公司對上訴人之系爭支票票據債權是否存
    在？上訴人得否請求堯公司返還系爭支票？(三)系爭支票之
    票據請求權是否已罹於消滅時效？茲分述如下。
四、上訴人就丙○○部分有無確認利益？得否請求丙○○返還系
    爭支票？
  (一)按「確認法律關係之訴，非原告有即受確認判決之法律上利
    益者，不得提起之。」，民事訴訟法第247條第1項前段定有
    明文。次按「所謂即受確認判決之法律上利益，係指法律關
    係之存否不明確，原告主觀上認其在法律上之地位有不安之
    狀態存在，且此種不安之狀態，能以確認判決將之除去者而
    言，若縱經法院判決確認，亦不能除去其不安之狀態者，即
    難認有受確認判決之法律上利益。」（最高法院52年台上字
    第1240號判例意旨參照）。
  (二)經查，系爭支票由堯公司於97年8月12日及同年9月24日提
    示，業據堯公司提出系爭支票及退票理由單2紙為證（見
    原審卷第27頁），被上訴人亦自認堯公司始為系爭支票之
    執票人（見本院卷第150頁），堪認丙○○非系爭支票之執
    票人。是丙○○就其非系爭支票之執票人既無爭執，丙○○
    就系爭支票對上訴人之票據債權顯不存在，故上訴人就系爭
    支票之票據債務是否存在，其法律地位之不安定性無從藉對
    丙○○提起確認之訴除去，上訴人起訴請求確認丙○○就系
    爭支票對上訴人票據債權不存在，並無即受確認判決之法律
    上利益，上訴人僅就堯公司之部分有確認利益。又上訴人
    主張系爭支票之票據債權不存在，依民法第767條之規定請
    求返還系爭支票，自應向系爭支票之現占有人請求，而丙○
    ○既非系爭支票之執票人，未現實占有系爭支票，故上訴人
    請求丙○○返還系爭支票亦屬無據。
五、上訴人有無違約情事？堯公司對上訴人之系爭支票票據債
    權是否存在？上訴人得否請求堯公司返還系爭支票？
  (一)上訴人主張：上訴人係依系爭合約第3條及丙○○之指示，
    於97年8月26日與敏盛公司簽訂系爭買賣契約，將華揚醫院
    之經營權讓與予敏盛公司，並將系爭醫療設備移交予敏盛公
    司，上訴人並無違約等語。被上訴人則抗辯：依系爭合約第
    3條約定，上訴人僅得於系爭合約存續期間內將華揚醫院之
    經營權以複委託之方式轉租予第三人或授權予第三人經營，
    堯公司與敏盛公司簽訂之系爭意向書至97年8月15日止即
    失效，上訴人於97年8月26日將華揚醫院之經營權讓與予敏
    盛公司，且上訴人未於系爭合約期間屆滿時返還系爭不動產
    及醫療設備，依系爭合約第7條之約定，堯公司得填載系
    爭支票之發票日作為懲罰性違約金等語。
  (二)經查，兩造於系爭合約約定：「租賃期間：自90年1月1日起
    至97年8月31日止。」、「甲（即堯公司）、乙（即丙○
    ○）方除應交第1條所列不動產及及動產予丙方（即上訴人
    ）使用外，另應將包含醫院現在點交之設備器材及病歷、會
    計等相關文件資料列冊點交予丙方，醫院經營及合格地區醫
    院全民健保、住診、他項保險特約等之權利均全權委託丙方
    以自己名義經營管理，並得以複委託方式，或以一部或全部
    轉租予第三人之方式，授權由第三人以自己之名義經營管理
    ，委託經營管理期間與前條租賃期間相同。」、「本租約保
    證金為新臺幣伍佰萬元整，由丙方以台北銀行復興分行，帳
    戶021541號、票號為FS0000000號（即第919號支票），未填
    日期之支票一紙，交付予甲、乙方。」、「保證金不能抵繳
    房租及其他欠款，若租賃合約期滿而雙方未簽定新續合約時
    ，丙方應完整將原醫院及設備、原房屋設施等歸還甲、乙方
    ，甲、乙方並應即退回前條保證金空白支票予丙方，若丙方
    違約，則甲、乙方有權填上空白支票上之日期軋入銀行作為
    違約金。」，此觀系爭合約第2、3、6、7條之約定即明（見
    原審卷第23-24頁），是上訴人於違反系爭合約時，被上訴
    人有權將系爭支票填載發票日向銀行提示以作為違約金，應
    堪認定。
  (三)次查，堯公司自認丙○○關於系爭合約之洽談及履行係有
    權代理堯公司（見本院卷第150頁反面），而丙○○於系
    爭合約期間屆滿前之97年3月30日曾以手書信函向上訴人表
    示：「您們不想再繼續經營華揚醫院，希望有財團來接手華
    揚醫院，為了兩百位員工的生活，我找了北區首屈一指的敏
    盛醫院與您們接觸。黃董（即上訴人法定代理人乙○○）說
    ，他告訴楊院長（即敏盛公司法定代理人），九月一日可和
    平轉移。…與其破壞，不如相互合作，九月一日起我願回來
    擔任負責醫師。如果敏盛醫院不嫌棄我的醫院，他們願意幫
    我的忙才對。每月營收扣除250萬房租，並提撥預繳稅金及
    少數定額醫療糾紛基金，每月所得淨利，楊院長分紅1/3，
    丙○○分紅1/3，黃董和賴副等管理團隊分紅1/3。」，有上
    訴人所提丙○○97年3月30日信函1件附卷可按（見原審卷第
    92-95頁），是被上訴人僅係同意由兩造與敏盛公司共同洽
    談系爭合約期滿後，華揚醫院經營權移轉事宜，尚難認被上
    訴人已同意上訴人自行與敏盛公司簽訂系爭買賣契約，將華
    揚公司之經營權及系爭不動產及醫療設備移交予敏盛公司。
  (四)再查，堯公司與敏盛公司於97年5月26日就系爭不動產租
    賃及華揚醫院之經營事宜，簽訂系爭意向書，作為後續合作
    進行之基礎，其中第6條約定：「（獨家議約期間）本意向
    書自簽約日起至97年8月15日止，期間屆滿得經雙方同意後
    延長。甲乙雙方（即堯公司及敏盛公司）如未於上開期間
    另行簽訂契約者，本意向書自動失效。」（見原審卷第
    100-101頁），是系爭意向書期間屆滿，如未經堯公司及
    敏盛公司另簽新約時即自動失效，且堯公司及敏盛公司得
    合意延長系爭意向書之期間，然此係堯公司與敏盛公司間
    之法律關係，上訴人尚不得以系爭意向書主張免除上訴人依
    系爭合約所應負之義務。
  (五)上訴人雖主張其於97年8月26日與敏盛公司簽訂系爭買賣契
    約，隨即於同日以中壢普仁郵局第295號存證信函通知被上
    訴人，其已將經營權移轉予敏盛公司，由敏盛公司概括承受
    上訴人所有人員與設備，請被上訴人儘速與敏盛公司洽談租
    約屆滿後之新契約，以利被上訴人房屋租賃權利之延續等情
    ，並提出系爭買賣契約及存證信函各1件為證（見原審卷第
    102-106頁、本院卷第155-159頁），固可認被上訴人確實知
    悉上訴人與敏盛公司合意由上訴人將華揚醫院經營權移轉予
    敏盛公司，惟尚難以上訴人單方面通知被上訴人經營權移轉
    之事，即認被上訴人已同意免除上訴人於租期屆滿時依系爭
    合約將系爭不動產及醫療設備返還之義務。再查，系爭合約
    第2條約定：「租賃期間，自民國九十年一月一日起至民國
    九十七年八月三十一日止共計七年。」、第3條後段約定：
    「（上訴人）並得以複委託方式、或以一部或全部轉租予第
    三人之方式，授權由第三人以自己之名義經營管理，委託經
    營管理期間與前條租賃期間相同。」、第11條約定：「租約
    期滿前一年如未簽定新續合約書，則視為到期後租約失效，
    承租人不能以任何理由延期或主張續約成立，承租人應立即
    將醫院完整返還甲方（即堯公司），甲、乙方（即丙○○
    ）若擬出租，則丙方有優先承租權。」（見原審卷第23-2 5
    頁），而系爭合約之存續期間至97年8月31日止，兩造並未
    依系爭合約第11條之約定於期滿前簽訂新合約，依系爭合約
    第7條之約定，上訴人於合約期滿時自負有將系爭不動產及
    醫療設備返還予被上訴人之義務。又上訴人雖得依系爭合約
    第3條之約定，於系爭合約存續期間，將華揚醫院之經營權
    以複委託方式，或以一部或全部轉租予第三人之方式，授權
    由第三人以自己名義經營管理，故上訴人雖得與敏盛公司簽
    訂系爭買賣契約，將華揚醫院之經營權讓與敏盛公司，惟其
    期間仍須受系爭合約第2條之限制，是上訴人雖與敏盛公司
    簽訂系爭買賣契約，然上訴人仍負有依系爭合約第7條於租
    期屆滿時返還系爭不動產及醫療設備之義務，至為明確。
  (六)又查，被上訴人於97年10月8日委任顧立雄律師寄發存證信
    函向敏盛公司稱：「緣敏盛醫控股份有限公司（下稱敏盛公
    司）因繼受本公司及本人與群德股份有限公司間所簽訂經營
    管理租賃合約書（下稱原租賃合約）之權利義務，向本公司
    租用座落於中壢市○○路○段316號之建物與建物座落之土
    地，並向本人丙○○租用置放建物內之醫療設備及華揚醫院
    之經營權（以上不動產、動產以及醫院之經營權合稱系爭租
    賃標的），由楊弘仁院長經營華揚醫院之業務，鑑於原租賃
    合約之租賃期間係於民國（下同）97年8月31日屆至，但敏
    盛公司仍未與本公司及本人就前揭租賃標的簽訂97年9月1日
    以後之租賃契約，故本公司及本人於97年8月29日間，曾以
    電子郵件促請敏盛公司儘速簽訂新約，否則將於原租賃合約
    期限屆滿後，收回系爭租賃標的。敏盛公司於收受通知後，
    委請正大法律事務所蔡榮德律師於同年9月3日代為函覆略以
    ：『本公司認雙方應先就租賃條件先充分協商達成合致後，
    再行簽署租約較為妥適』。惟本公司及本人於收受該函之前
    ，即多次與敏盛公司協商簽訂新約事宜，收受該函之後，更
    是本於最大誠意多次與敏盛公司洽商簽訂新約事宜，但歷經
    前後長達4個多月的協商，因雙方對租賃標的之內容及租賃
    條件歧見過大，最終仍無法達成共識，本公司及本人爰決定
    收回系爭租賃標的，不再與敏盛公司簽訂新約……。」等語
    ，業據上訴人提出存證信函1件為證（見本院卷第155-159頁
    ），被上訴人既已明確表明：「本公司及本人於97年8月29
    日曾以電子郵件促請敏盛公司儘速簽訂新約，否則將於原租
    賃合約期限屆滿後，收回系爭租賃標的。」等語，足證被上
    訴人雖知悉上訴人將經營權移轉與敏盛公司，然被上訴人並
    未同意上訴人於系爭合約期間屆滿後得將系爭不動產及醫療
    設備繼續交由敏盛公司占有，或免除上訴人所負返還義務。
    至被上訴人於系爭合約期間屆滿後，與敏盛公司洽談華揚醫
    院經營合約之事，則屬被上訴人與敏盛公司間之另一法律關
    係，上訴人自不得以被上訴人與敏盛公司間之法律關係，對
    被上訴人主張免除系爭合約第7條所負之返還義務。
  (七)復查，敏盛公司雖稱：「二、查系爭門牌號碼桃園縣中壢市
    ○○路○段316號房屋（即系爭不動產），原由堯公司負責
    人之配偶丙○○經營『安興醫院』；堯公司與丙○○於89
    年間出租予群德公司，群德公司於其上經營『華揚醫院』，
    租期至97年8月31日止。嗣因堯公司與群德公司間生有紛
    爭，乃邀本公司出面代其協商解決與群德公司間之爭執，並
    允諾將系爭房屋自97年9月1日起出租予本公司經營醫院10年
    4個月，雙方是於97年5月26日簽立『合作意向書』（即系爭
    意向書）。三、後經本公司居中斡旋並付出鉅資，始於97年
    8月26日與群德協商由本公司出價購買經營權等，並繼受其
    租賃契約，由負責醫師楊弘仁接手華揚醫院之經營。四、上
    開情事堯公司與丙○○並無異議、反再三稱謝，詎料，堯
    公司與丙○○竟片面變更租賃條件（如調高租金、及要求
    其為醫院之負責醫師等），本公司對於其提出之變更條件經
    多次協商仍未果，致雙方無法成立正式書面契約。」，有該
    公司98年7月16日敏控字第98072401號函在卷可憑（見本院
    卷第59頁），惟敏盛公司所述均係其與堯公司間之協商經
    過，自難以敏盛公司所言認上訴人並無違約情事，況被上訴
    人已另案訴請敏盛公司返還系爭不動產及醫療設備，嗣被上
    訴人雖與敏盛公司成立訴訟上和解，然敏盛公司既與系爭不
    動產及醫療設備之返還有利害關係，自難僅憑敏盛公司之前
    揭回函，遽認被上訴人已免除上訴人於系爭合約期間屆滿時
    所負返還系爭不動產及醫療設備之義務，是上訴人於系爭合
    約期間屆滿後，未依系爭合約第7條將系爭不動產及醫療設
    備返還予被上訴人，堯公司自得填載系爭支票之發票日以
    作為違約金。
  (八)再查，經本院依職權向敏盛公司函詢是否將上訴人點交予該
    公司之系爭醫療設備返還予被上訴人，經敏盛公司函復本院
    稱：「本公司前與群德公司所簽之經營權買賣契約（即系爭
    買賣契約）乃以現狀點交並未有財產清冊，且本院於98年7
    月底遷院之際，因堯公司之阻撓尚有發電機、空調設施、
    病床、器械及醫療儀器等留置並交予該公司。另本公司與堯
    公司間返還無權占有訴訟事件，雙方業已達成和解，雙方
    確認『被告（即本公司）目前占有使用之機器設備……為被
    告所有，原告（即堯公司）不得再向被告爭議其所有權』
    （見臺灣桃園地方法院97年度訴字第2039號和解筆錄第2頁
    二、（一）所述），併此敘明。（二）…按本公司與群德公
    司就動產設備係以現狀點交，究何者係屬堯公司所有本公
    司不得而知；且經群德公司告知，即堯公司所留之物件因
    逾12年而完全攤提折舊完畢已無殘值。是本公司自群德公司
    接受移交之儀器設備再交予堯公司之儀器設備究為誰屬尚
    難確定。」，有敏盛公司99年3月19日敏系總字第20100015
    號、99年4月20日敏系總字第20100021號函在卷可參（見本
    院卷第136、145頁），足證上訴人依系爭買賣契約之約定，
    將上訴人向丙○○承租之系爭醫療設備以現狀移交予敏盛公
    司，上訴人確未於系爭合約屆滿時將系爭醫療設備返還予被
    上訴人，復因敏盛公司認系爭醫療設備已逾12年而全部攤提
    折舊完畢，而未全部返還予丙○○，上訴人已違反系爭合約
    第7條之約定，堯公司自得填載系爭支票之發票日並提示
    作為違約金，故堯公司對上訴人之系爭支票票據債權應屬
    存在。
  (九)上訴人又主張系爭支票債權已罹於1年之消滅時效云云。惟
    按「請求權，因15年間不行使而消滅。但法律所定期間較短
    者，依其規定。」、「票據上之權利，對支票發票人自發票
    日起算，1年間不行使，因時效而消滅。」，民法第125條、
    票據法第22條第1項定有明文，是消滅時效之效果，僅係債
    務人取得拒絕給付之抗辯權，原來之權利並未消滅（最高法
    院75年台上字第1652號判決意旨參照），故請求權始有消滅
    時效可言，債權本體不因請求權罹於時效而消滅。經查，丙
    ○○非系爭支票之執票人，而堯公司執有系爭支票之票據
    債權確係存在，系爭支票雖因堯公司未於1年間行使票據
    權利而罹於消滅時效，惟僅其請求權有罹於消滅時效可言，
    票據債權本體並不因消滅時效而不存在，故上訴人主張系爭
    支票之票據債權已罹於消滅時效，請求確認票據債權不存在
    ，亦屬無據。
  (十)至被上訴人抗辯：上訴人及敏盛公司未經被上訴人同意將華
    揚醫院負責醫師變更為楊弘仁，及被上訴人自97年9月1日起
    受有租金及相關損害賠償之損害部分，因被上訴人於本院已
    表明其主張上訴人違約情事為上訴人於租約期滿時未將租賃
    物（即系爭不動產及醫療設備）返還，至於另案請求之租金
    及相關損害賠償均不在本件主張懲罰性違約金之範圍內（見
    本院卷第150頁反面），是本院自毋庸審酌上訴人就華揚醫
    院之負責醫師變更為楊弘仁部分有無違反系爭合約。
六、綜上所述，兩造對丙○○並非系爭支票之執票人並無爭執，
    上訴人請求確認丙○○對上訴人之票據債權不存在，尚無即
    受確認判決之法律上利益，丙○○既非執票人，上訴人亦不
    得請求丙○○返還系爭支票。另堯公司係依系爭合約第7
    條之約定填載系爭支票之發票日並對上訴人行使系爭支票之
    票據權利，堯公司對上訴人之票據債權應屬存在。從而，
    上訴人依票據之法律關係及民法第767條之規定，請求確認
    堯公司就系爭支票對上訴人之票據債權不存在，及請求堯
    公司返還系爭支票，為無理由，不應准許。原審為上訴人
    敗訴之判決，並駁回上訴人假執行之聲請，經核並無違誤，
    上訴意旨指摘原判決不當，求予廢棄改判，為無理由，應予
    駁回。
七、兩造其餘之攻擊或防禦方法及未經援用之證據，經本院斟酌
    後，認為均不足以影響本判決之結果，自無逐一詳予論駁之
    必要，併此敘明。
八、據上論結，本件上訴為無理由，爰判決如主文。
中    華    民    國    99    年    6     月    29    日
                  民事第十三庭
                        審判長法  官  蕭艿菁
                              法  官  陳姿岑
                              法  官  周舒雁
正本係照原本作成。
如不服本判決，應於收受送達後20日內向本院提出上訴書狀，其
未表明上訴理由者，應於提出上訴後20日內向本院補提理由書狀
（均須按他造當事人之人數附繕本）上訴時應提出委任律師或具
有律師資格之人之委任狀；委任有律師資格者，另應附具律師資
格證書及釋明委任人與受任人有民事訴訟法第466條之1第1項但
書或第2項（詳附註）所定關係之釋明文書影本。
中    華    民    國    99    年    6     月    30    日
                              書記官  秦仲芳
附註：
民事訴訟法第466條之1（第1項、第2項）：
對於第二審判決上訴，上訴人應委任律師為訴訟代理人。但上訴
人或其他法定代理人具有律師資格者，不在此限。
上訴人之配偶、三親等內之血親、二親等內之姻親，或上訴人為
法人、中央或地方機關時，其所屬專任人員具有律師資格並經法
院認為適當者，亦得為第三審訴訟代理人。
┌───────────────────────────────────────┐
│附表：支票（金額：新臺幣）                                                    │
├─┬─────┬─────┬──────┬──────┬────┬──────┤
│編│發  票  人│ 支票號碼 │ 付  款  人 │發   票   日│票面金額│ 受  款  人 │
│號│          │          │            │            │        │            │
├─┼─────┼─────┼──────┼──────┼────┼──────┤
│1 │群德股份有│IH0000000 │台灣省合作金│97年8月12日 │500萬元 │堯股份有限│
│  │限公司    │          │庫民生支庫  │            │        │公司        │
└─┴─────┴─────┴──────┴──────┴────┴──────┘

司法院資訊處製作；財團法人民間司法改革基金會備份。
